【裁判字號】    92,交聲,21
【裁判日期】    920321
【裁判案由】    聲明異議
【裁判全文】
臺灣臺南地方法院交通事件裁定                      九十二年度交聲字第二一號
    移
    受處分人
    即異議人  甲○○○有限公司
    代 表 人  林淑慧
右列受處分人因違反道路交通管理處罰條例案件，對於交通部公路總局嘉義區監理所
台南監理站九十二年一月二日所為之二裁決處分（處分案號：南監五字第裁七四—Ｚ
Ｄ0000000號、ＺＥ0000000號）聲明異議，本院裁定如左：
    主  文
異議均駁回。
    理  由
一、聲明異議意旨略以：受處分人即異議人甲○○○有限公司所有之車牌號碼Ｄ五—
    二七六六號自用小客車，於民國九十年三月四日上午六點五十分左右，以及同年
    八月二日上午八點五十五分左右，雖分別經人駕駛而各於途經最高速限時速九十
    公里之國道一號高速公路南向三六０‧三公里處，以及最高速限時速一百公里之
    北向二四一公里處時，因行車速度分別為時速一０七公里及一一二公里，而有超
    速之違規情事，然異議人實際上並未收到上開二件交通違規事件之舉發通知單，
    且亦無其他人代為收受，而異議人之營業處所至今並未變更，但郵局投遞人員竟
    以異議人之營業處所遷移不明，而將相關掛號郵件退回，後因已過自動繳款期限
    ，造成異議人必須繳交較高額罰款，實非合理。而本件二舉發通知單既係投遞人
    員誤認異議人遷移新址不明而退回，顯見本件之送達程序均不合法，異議人實無
    繳交較高額罰款之理，是異議人不服本件二裁處，而提起異議。
二、按汽車行駛於高速公路或設站管制之道路，而不遵管制之規定者，處汽車駕駛人
    新台幣三千元以上六千元以下罰鍰，並記違規點數一點，道路交通管理處罰條例
    第三十三條第一項、第六十三條第一項第一款分別定有明文。又汽車行駛高速公
    路應依速限標誌指示，高速公路交通管制規則第五條第一項前段亦規定甚明。再
    者，汽車違反道路交通管理事件有以科學儀器取得違規證據資料，足資認定其違
    規事實之情形，當場不能或不宜攔截製單舉發者，得逕行舉發之；至前項逕行舉
    發，應記明車輛牌照號碼、車型等可資辨明之資料，查明汽車所有人姓名或名稱
    、住址，並以該汽車所有人為被通知人製單舉發之，新修正之道路交通管理處罰
    條例第七條之二第一項第六款、第二項復有明文規定。另當事人變更其送達之處
    所而不向行政機關陳明，致有應為送達之處所不明者，行政機關得依職權命為公
    示送達；而公示送達自於行政機關公告欄黏貼公告之日起，經二十日發生效力，
    行政程序法第七十八條第三項、第八十一條則規定甚詳。
三、經查：
    （一）本件受處分人即異議人甲○○○有限公司並不否認其所有之車牌號碼Ｄ五
          —二七六六號自用小客車，於九十年三月四日上午六點五十分左右，以及
          同年八月二日上午八點五十五分左右，分別經人駕駛而於途經最高速限時
          速九十公里之國道一號高速公路南向三六０‧三公里處，以及最高速限時
          速一百公里之北向二四一公里處時，因行車速度各為時速一０七公里及一
          一二公里，而有超速等違規等情事，且有內政部警政署國道公路警察局公
          警局交字第ＺＤ0000000號、ＺＥ0000000號舉發違反道路
          交通管理事件通知單各一紙及違規測速照片各一張附卷可參。從而，異議
          人所有之前述小客車，於右開二時、地，分別經人駕駛行駛於高速公路，
          並有超速而不遵管制規定之違規事實，應均可認定。
    （二）其次，前開二舉發通知單及違規測速照片，業經內政部警政署國道公路警
          察局第五警察隊及第四警察隊，依據受處分人即異議人甲○○○有限公司
          所登記之車籍資料，分別掛號郵寄予異議人，而經郵政人員前往投送後，
          均無人收受，且發現異議人業已遷移新址不明，以致無法依址送達後，該
          二警察隊之承辦人員經電腦查詢異議人之登記地址，得知異議人並未辦理
          變更，乃依上開行政程序法有關公示送達之規定，各辦理公示送達之公告
          等情，則有「遷移新址不明」而遭退回之舉發通知單掛號郵件二份、內政
          部警政署國道公路警察局第五警察隊九十年四月二十五日（九十）公警國
          五交字第五一二三號公告函及告發單退件移送清冊、第四警察隊九十年十
          月五日（九十）公警國四交字第一二一六一號公告函及告發單退件移送清
          冊各一份存卷可佐。另異議人之所登記之公司所在地，係位於台南市○○
          街十七號，除據異議人陳明在卷外，並有經濟部檔案編號第000000
          00號公司執照一紙在卷足憑，此與前述內政部警政署國道公路警察局第
          五警察隊、第四警察隊所分別郵寄送達之地址，經核並無不同，顯見異議
          人確有變更其送達之處所，而不向行政機關陳明，致有應為送達之處所不
          明之情形。從而，內政部警政署國道公路警察局第五警察隊、第四警察隊
          本得依前述行政程序法之規定，各依職權為公示送達。至該公示送達之生
          效日期，分別為九十年六月九日及同年十六日等情，復據右述二份告發單
          退件移送清冊記載明確，故內政部警政署國道公路警察局第五警察隊、第
          四警察隊，分別就上述二交通違規舉發通知單之送達程序，確均係合法且
          適當。
    （三）又郵局投遞掛號郵件係按址投遞為原則，倘投遞人員未能按址投交收件人
          時，則經由探訪該住戶鄰居，或詢問該址之屋主或新遷入住戶，倘得知收
          件人已未居住此址，或是經由郵局郵務稽查多次查投皆無法會晤收件人，
          且多次繕作送達通知書黏貼於收件人門首，事後仍不見該送達通知書有被
          撕取之痕跡，則據此加以推測收件人未居住掛件所書之地址，郵局隨即加
          以批註「遷移不明」退回等情，有中華郵政股份有限公司台南郵局九十二
          年一月二十二日南郵字第０九二０二０００四五號函一份附卷可考，顯見
          郵局投遞人員對於掛號郵件批註「遷移新址不明」前，應均已詳細查證收
          件人，是否仍居住於掛號郵件上所書寫之地址，如經前述各項查證方式查
          明後，確能得知收件人已不居住於該址，且亦無從發現收件人之新址後，
          郵件投遞機構始會為前述「遷移新址不明」之退件作業，據此並參照本件
          二份遭退回之舉發通知單掛號郵件，復均有「遷移新址不明」之註記，可
          知異議人之所在地確有遷移不明而無人接收信件之情形。
    （四）至交通違規行政爭訟之舉證責任原理，並非如刑事案件中，必須超越任何
          合理懷疑，始可為有罪判決之嚴格程度，而係應與民事訴訟之舉證責任原
          理相類似，亦即基本上應就行政機關與人民所各自主張有利於己之事實，
          分配其應盡之舉證責任，而非逕予適用刑事訴訟上之「無罪推定」原則，
          此觀諸行政訴訟法第一百三十六條，規定行政訴訟程序準用民事訴訟法第
          二百七十七條舉證責任分配原則之立法意旨，即可明瞭。基此，本件受處
          分人即異議人甲○○○有限公司雖極力辯稱：該公司之所在地並未遷移云
          云，並提出經濟部檔案編號第00000000號公司執照一紙資為佐證
          ，然因異議人之公司所在地，僅係異議人公司設立時所登記之事項，異議
          人實際上是否確在該址營業，則尚難依此作為判斷之根據。此外，異議人
          亦未就本件二舉發通知單之送達違法，提出其他相關事證以供本院調查，
          且經核亦無任何明確證據，足資證明本件二舉發通知單之送達確有違法不
          當之處，故本件異議人實難僅以其未實際收受該二紙交通違規舉發通知單
          ，即空言指摘前開送達程序有何違法之情事。基此，足見異議人前述所辯
          內容，應非可採。
四、綜上所述，本件受處分人即異議人甲○○○有限公司所有之車牌號碼Ｄ五—二七
    六六號自用小客車，於前開二時、地，分別經人駕駛而行駛於高速公路，並各有
    超速而不遵管制規定之違規行為既均可認定，則內政部警政署國道公路警察局第
    五警察隊、第四警察隊，依照前開新修正之道路交通管理處罰條例第七條之二第
    一項第六款、第二項之規定分別逕行舉發，並依法公示送達後，異議人並未於期
    限內自動繳交罰款，且未到案說明，移送機關即交通部公路總局嘉義區監理所台
    南監理站，乃據此並引用修正前道路交通管理處罰條例第三十三條第一項、第六
    十三條第一項第一款等規定，各裁處異議人罰鍰新台幣六千元，並記違規點數一
    點，於法即皆無違誤。至本件異議人僅以其未實際收受該舉發通知單，而認本件
    二裁處有所不當，經核並無理由，故均應予以駁回。
五、據上論斷，應依道路交通案件處理辦法第十九條，裁定如主文。
中    華    民    國      九十二      年      三        月    二十一    日
                              臺灣臺南地方法院交通法庭
                                  法  官    陳  志  成
右正本證明與原本無異
如不服本裁定應於送達後五日內向本院提出抗告狀
                                  書記官    彭  建  山
中    華    民    國      九十二      年      三        月    二十四    日


司法院資訊處製作；財團法人民間司法改革基金會備份。
